【裁判字號】    89,易,3644
【裁判日期】    900110
【裁判案由】    侵占
【裁判全文】
臺灣板橋地方法院刑事判決                        八十九年度易字第三六四四號
    公  訴  人  臺灣板橋地方法院檢察署檢察官
    被      告  丙○○
右列被告因侵占案件，經檢察官提起公訴（八十九年度偵字第一一○○號），本院判
決如左：
    主  文
丙○○意圖為自己不法之所有，而侵占自己持有他人之物，處有期徒刑陸月。
    事  實
一、丙○○於民國八十八年九月二十五日與乙○○簽立租賃契約書，向乙○○承租其
    所有車牌號碼為ＢＸ─三二五號營業用小客車乙部（該車在監理機關登記之所有
    人名義為信品交通有限公司，下簡稱為信品公司），約定每天租金為新臺幣（下
    同）六百五十元，每五日繳付租金乙次。詎被告取得該車後，僅於八十八年十月
    五日繳付乙次租金六千五百元，而於該日後之某日，萌生為自已不法所有之意圖
    ，侵占該車不還而為己有，亦未再繳付任何租金予乙○○。
二、案經乙○○訴由臺灣板橋地方法院檢察署檢察官偵查起訴。
    理  由
一、訊之被告丙○○矢口否認有何侵占犯行，辯以係因沒錢繳付租金，車子則自八十
    九年年初即未再使用而停放在其住處附近之停車場，且告訴人曾表示若未付清租
    金還車也沒意思，所以伊打算於繳清租金時再一併還車，並無侵占之意思云云。
    經查：被告於八十八年九月二十五日與告訴人乙○○簽立租賃契約書，向乙○○
    承租其所有車牌號碼為ＢＸ─三二五號營業用小客車乙部，約定每天租金為六百
    五十元，每五日繳付租金乙次，取得該車後，僅於八十八年十月五日繳付乙次租
    金六千五百元，此後即未再給付任何租金，亦未還車等情，為被告自承在卷，核
    與告訴人之指述相符，並有帳冊乙份可憑，堪信其自白與事實相符。而上開營業
    用小客車雖於監理機關登記為信品公司所有，然該公司實係由告訴人一人獨資，
    且由其實際經營，此經信品公司名義負責人甲○○到庭結證屬實，並有車號查詢
    汽車車籍資料表、汽車各項異動登記書、公司執照、營利事業登記證及汽車運輸
    業營業執照在卷可稽。被告雖否認有何侵占犯行，並以前揭情詞置辯，惟：告訴
    人曾至被告住處催還車輛，並同意被告車租可慢慢償還之情，業據告訴人指述在
    卷，而被告亦自陳告訴人確有至其住處催討車輛及租金其事，雖其辯稱當時告訴
    人表示若租金未付清還車沒意思云云，然此為告訴人所否認，且告訴人於本院八
    十九年十一月八日與被告同庭受訊時，已當庭表明願意讓被告先還車，然被告迄
    至八十九年十二月二十七日審判期日仍未返還予告訴人，並稱：「（問：上次開
    庭時，告訴人已經說願意你先還車子為何至今未還？）當天開完庭後，告訴人叫
    我下午去他公司，但是我後來沒有去。」等語（參本院審判筆錄），在告訴人已
    在公開法院表示同意被告先行還車之情形下，被告竟仍藉詞不為歸還車輛，尤足
    證其前開所辯並非實在。又上開營業用自小客車在八十九年一月二十九日、三月
    二十二日、四月八日、四月十九日及六月二十五日，分別在臺北縣板橋市、臺一
    線十九點五公里北向車道、桃園市○○路、臺北市○○路、及環河快速道路等地
    有多次超速、未依規定繳納停車費、未繫安全帶等違規事項並經裁罰在案，此有
    舉發違反道路交通管理事件通知單五紙在卷可稽，是以該車仍持續由被告正常使
    用之中，堪可認定，被告辯稱自八十九年初即停放在住處附近停車場而未再使用
    云云，亦顯與事實不符。據上，被告僅繳納乙次租金後即未再給付任何款項予告
    訴人，經告訴人催還車輛亦不為返還，並仍持續使用該車，且在本院審理中又不
    依約前往告訴人處歸還車輛，苟其無以該車為自己所有之意思，當不致在此情形
    之下仍不還車，是綜情以觀，堪認被告確有為自己不法所有之意圖，而就其因租
    賃而持有上開營業用小客車為其所有之情形，本件事證明確，被告犯行堪予認定
    。
二、核被告所為，係犯刑法第三百三十五條第一項之侵占罪。爰審酌被告並無故意犯
    罪之前科，有臺灣高等法院檢察署刑案紀錄簡覆表在卷可稽，素行非劣，其所使
    用侵占犯罪之手段、所侵占之物為營業用小客車，價值非低，所造成告訴人之損
    害亦鉅，且迄至本件辯論終結之時仍拒不返還，犯後態度非佳等一切情狀，量處
    如主文所示之刑，以示儆懲。
據上論斷，應依刑事訴訟法第二百九十九條第一項前段、刑法第三百三十五條第一項
、罰金罰鍰提高標準條例第一條前段，判決如主文。
本案經檢察官林建中到庭執行職務。
中      華      民      國      九十      年      一      月      九    日
                                  臺灣板橋地方法院刑事第二庭
                                          法  官  楊  博  欽
右正本證明與原本無異。
如不服本判決，應於判決送達後十日內，向本院提出上訴狀。
                                          書記官  韓  毓  寧
中      華      民      國      九十      年      一      月      九    日
中華民國刑法第三百三十五條
意圖為自己或第三人不法之所有，而侵占自己持有他人之物者，處五年以
下有期徒刑、拘役或科或併科一千元以下罰金。
前項之未遂犯罰之。


司法院資訊處製作；財團法人民間司法改革基金會備份。
